【裁判字號】    89,上易,1461
【裁判日期】    891011
【裁判案由】    詐欺
【裁判全文】
臺灣高等法院高雄分院刑事判決          八十九年度上易字第一四六一號
    上  訴  人  臺灣高雄地方法院檢察署檢察官
    被      告  甲○○
右上訴人因被告詐欺案件，不服臺灣高雄地方法院八十九年度易字第六九八號中華民
國八十九年七月二十五日第一審判決（起訴案號：臺灣高雄地方法院檢察署八十八年
度偵字第三０四一二號），提起上訴，本院判決如左：
      主      文
上訴駁回。
      理      由
一、本案經本院審理結果，認第一審判決諭知被告無罪並無不當，應予維持，並引用
    如附件第一審判決書記載之證據及理由。
二、按認定犯罪事實所憑之證據，雖不以直接證據為限，間接證據亦包括在內；然而
    無論直接或間接證據，其為訴訟上之證明，須於通常人均不致有所懷疑，而得確
    信其為真實之程度者，始得據為有罪之認定，倘其證明尚未達到此一程度，而有
    合理之懷疑存在，無從使事實審法院得有罪之確信時，即應由法院諭知被告無罪
    之判決（最高法院七十六年台上字第四九八六號判例參照），被告甲○○辯稱其
    係經由在工作認識之王世榮介紹，由王世榮帶自稱建設公司負責人之「陳賢文」
    及自稱律師之「陳文卿」與告訴人簽約，但又未能提出王世榮之年籍住所，俾供
    查證，雖頗值滋疑，但不能以此即確信被告有串通王世榮及「陳賢文」、「陳文
    卿」共同詐騙告訴人之情事，被告被訴詐欺罪證尚不明確，原審因而諭知被告無
    罪，並無不當，檢察官上訴非有理由，應予駁回。
三、據上論斷，應依刑事訴訟法第三百六十八條、第三百七十三條，判決如主文。
本案經檢察官朱文彬到庭執行職務。
中    華    民    國     八十九     年       十       月     十一       日
                              臺灣高等法院高雄分院刑事第四庭
                                  審判長法官  莊  鎮
                                        法官  陳啟造
                                        法官  陳吉雄
右正本證明與原本無異。
不得上訴。
                                      書記官  沈有進
中    華    民    國     八十九     年       十       月     十三       日
                                                                        Ｂ
附件
臺灣高雄地方法院刑事判決                          八十九年度易字第六九八號
    公  訴  人  臺灣高雄地方法院檢察署檢察官
    被      告  甲○○  男二十七歲（民國○○○年○月○日生）
                        住高雄縣林園鄉○○村○○路○段一一三號
                        居高雄市○鎮區○○路二巷二七０號
                        身分證統一編號：Ｚ000000000號
右列被告因詐欺案件，經檢察官提起公訴（八十八年度偵字第三０四一二號），本院
判決如左：
    主  文
甲○○無罪。
    理  由
一、公訴意旨如起訴書所載（如附件）。
二、按犯罪事實應依證據認定之，無證據不得推定其犯罪事實；又不能證明被告犯罪
    者，應諭知無罪之判決，刑事訴訟法第一百五十四條、第三百零一條第一項定有
    明文。又刑法第三百三十九條第一項詐欺罪之成立，以意圖為自己或第三人不法
    所有，以詐術使人將本人或第三人之物交付為要件。所謂以詐術使人交付，必須
    被詐欺人因其詐術而限於錯誤，若其所用方法，不能認為詐術亦不致使人限於錯
    誤，即不構成犯罪，最高法院四十六年臺上字第二六０號著有判例。
三、本件公訴意旨認被告涉犯詐欺罪嫌，無非係以告訴人之指述以及被告無法提供建
    設公司負責人及律師年籍資料以供查證為其論據。訊據被告甲○○堅決否認有何
    詐欺犯行，辯稱：告訴人是我姨丈，我從事水電工，有認識蓋房子的朋友，當時
    我姨丈要蓋房子，所以才帶朋友去我姨丈那裡看房子，都是我朋友王世榮帶他們
    去看房子的，最後一次也是我朋友王世榮帶「陳賢文」及「陳文卿」他們去的，
    最後一次我也有去，那天我姨丈與他們簽契約書，我也不知道契約書的內容，錢
    是我與我姨丈去郵局領的，領完錢我們一起回我姨丈家，我姨丈把錢交給陳賢文
    。我於簽約後沒幾天去幫我姨丈找房子，我姨丈說他不要住旅社，我有問他是否
    要搬來與我一起住，但他不要，他自己有找房子要租又說租房子房租一萬元押金
    一萬元太貴，他有找我去與對方談，但後來沒有租屋，我告訴他說等他確定好要
    搬再來找我，後來我發現這件事有問題，我也不敢見我姨丈，我不知道王世榮之
    年籍資料，「陳賢文」、「陳文卿」也是王世榮介紹給我們認識，我有依名片上
    電話打給陳賢文，但找不到人，也找不到王世榮等語。
四、經查，本件告訴人確係透過被告介紹，始與「陳賢文」、「陳文卿」等人接觸，
    並進而簽立工程契約書且交付訂金新台幣（下同）六十萬元予「陳賢文」一情，
    固為被告所不否認，然觀諸工程契約書所載，與告訴人簽約者為「陳賢文」，監
    約人則為「陳文卿」，被告並非該契約之當事人或保證人，足證當時承諾要替告
    訴人建屋者確係案外人「陳賢文」，而非被告，又告訴人亦不否認該六十萬元款
    項係交給「陳賢文」，是本件實際向告訴人施以詐術者及收受財物者均為「陳賢
    文」，自不能僅因被告為本件工程之介紹人即認其與「陳賢文」等人為共犯。況
    告訴人指述被告食言，未於訂約次日前去替伊搬家一節，被告亦提出解釋係因告
    訴人不滿意所租的房子，故待告訴人確定後再替告訴人搬家，而告訴人亦不否認
    伊本來要租房子後又未租，可知被告所為辯解有相當可信度，亦不能憑被告未替
    告訴人搬家此點即認其係詐欺。又商場上與人生意往來，大都皆以名片表彰自己
    身分地位，顯少有人問及私人之年籍身分等資料，故被告無法提供其所介紹之「
    陳賢文」、「陳文卿」等人之年籍資料，亦不違常理，斷不能憑此認定其為詐欺
    共犯，是本件並無證據證明被告有施用詐術致告訴人陷於錯誤之行為，揆諸首揭
    判例說明，被告之行為自難認係構成詐欺。此外，復查無其他積極證據證明被告
    確有詐欺之犯行，被告犯罪應屬不能證明，爰依首開法條之規定，應諭知無罪之
    判決。
據上論結，應依刑事訴訟法第三百零一條第一項，判決如主文。
中      華      民      國      八十九      年    七    月    二十五    日
                                  臺灣高雄地方法院刑事庭
                                      法  官    吳  宏  榮
右正本證明與原本無異。
如不服本判決，應於判決送達後十日內，向本院提出上訴狀。
                                      書記官    呂  怜  勳
中      華      民      國      八十九      年    七    月    二十六    日


司法院資訊處製作；財團法人民間司法改革基金會備份。
